【裁判字號】    89,上訴,517
【裁判日期】    890518
【裁判案由】    搶奪等
【裁判全文】
臺灣高等法院臺南分院刑事判決              八十九年度上訴字第五一七號    Ｇ
      上  訴  人  台灣嘉義地方法院檢察署檢察官
      被      告  乙  ○  ○
      選任辯護人  蔡  碧  仲  律師
      被      告  丙  ○  ○
右上訴人因被告傷害等案件，不服臺灣嘉義地方法院八十八年度訴字第二七一號中華
民國八十九年一月二十一日第一審判決（起訴案號：臺灣嘉義地方法院檢察署八十八
年度偵字第二一四五號），提起上訴，本院判決如左：
      主      文
上訴駁回。
      事      實
一、乙○○因不滿甲○○糾纏其母親蔡王雪，竟與其叔父丙○○及其他五、六名姓名
    年籍不詳之已成年男子，共同基於傷害他人身體之犯意聯絡，於民國八十七年九
    月十八日零時許，在嘉義市○○街與忠義街交岔路口蔡王雪所任職之依伊理容店
    前，共同毆打甲○○，致甲○○受有頭部外傷併腦震盪、右手撕裂傷及第四、五
    腰椎間盤軟骨破裂併神經壓迫之傷害。
二、案經甲○○訴由嘉義市警察局第一分局報請台灣嘉義地方法院檢察署檢察官偵查
    起訴。
      理    由
壹、有罪部分：
一、訊據被告乙○○固不否認有於前揭時間、地點毆打甲○○之事實，惟否認告訴人
    甲○○受有前揭傷害，辯稱：當時係徒手毆打甲○○，且當時甲○○手上有包紮
    有舊傷云云；另訊據被告丙○○則矢口否認有何傷害之行為，辯稱：當時係要去
    拉乙○○，並未毆打甲○○等語。然查：前揭事實，業據告訴人甲○○於警訊時
    （警卷第一頁以下參見）、偵查中（偵卷第七頁以下參見）以及原審調查時（原
    審八十八年五月十八日、八十八年六月一日訊問筆錄參見）指述明確，經核與證
    人陳通舜於警訊時證稱：「：：甲○○被打倒在地上，我上前去勸他們不要打了
    ，但他們（約有七、八人）拳打腳踢甲○○」等語（警卷第十三頁以下參見）、
    偵查中證稱：「（甲○○於八十七年九月十九日零時）有（被乙○○、丙○○打
    ）等語（偵卷第八頁反面參見）以及原審調查時證稱：「打人的有乙○○、丙○○等人」等語（原審八十八年五月十八日訊問筆錄參見）之情節相符，堪信為真
    實，是被告乙○○、丙○○二人確有前揭行為，應堪採信，被告所辯委不足採，
    此外，復有診斷證明書二紙及被害報告單一紙在卷可按，本件事證已臻明確，被
    告犯行堪予認定。
二、核被告乙○○、丙○○二人所為，均係犯刑法第二百七十七條第一項之傷害罪。
    被告乙○○、丙○○與其他五、六名姓名年籍不詳之成年男子間，有犯意聯絡及
    行為分擔，為共同正犯。
貳、無罪部分：
一、公訴意旨另以：乙○○於毆打甲○○時，另行起意，意圖為自己不法之所有，乘
    甲○○閃躲不及注意之際，搶奪甲○○所持之ＭＯＴＯＲＯＬＡ牌折疊式行動電
    話機一具，因認被告之行為涉有刑法第三百二十五條第一項之搶奪罪嫌云云。
二、按犯罪事實應依證據認定之，無證據不得推定其犯罪事實；又不能證明被告犯罪
    者，應諭知無罪之判決，刑事訴訟法第一百五十四條、第三百零一條第一項分別
    定有明文。而所謂認定犯罪事實之證據，係指足以認定被告確有犯罪行為之積極
    證據而言，該項證據自須適合於被告犯罪事實之認定，始得採為斷罪資料，又告
    訴人之告訴，係以使被告受刑事訴追為目的，是其陳述是否與事實相符，仍應調
    查其他證據以資審認，此觀諸最高法院二十九年上字第三一○五號、四十年台上
    字第八六號及五十二年台上字第一三○○號判例自明。
三、公訴意旨認被告乙○○涉有刑法第三百二十五條第一項之搶奪罪嫌，無非以告訴
    人甲○○之指述以及證人陳通舜之證詞為據。訊據被告乙○○堅決否認有何搶奪
    之行為，辯稱：伊僅有毆打乙○○，但並未搶奪乙○○之行動電話等語。
四、經查：證人陳通舜固於原審調查時到庭證稱告訴人之行動電話係被告乙○○取走
    云云（原審八十八年五月十八日、八十八年六月二十二日訊問筆錄參見），然證
    人陳通舜於警訊時證稱：「：：我無法指認係何人搶的，因當時很亂又人多，我
    僅看見有人出手搶走甲○○手中之行動電話」等語（警卷第十四頁，八十八年三
    月六日偵訊筆錄參見），於偵查中證稱：「甲○○之行動電話有被搶，但不知被
    何人拿走的，因為當時很多人」（偵卷第八頁反面，八十八年三月三十一日訊問
    筆錄參見）云云，而證人陳通舜於八十八年三月間之警訊時、偵查中，猶證稱因
    現場人多很亂因而不知被何人拿走的等語，詎於八十八年五月、八月原審調查時
    ，竟證稱係被告乙○○所為，其證詞顯悖於常理，是證人陳通舜前揭證詞，應不
    足採；次查：告訴人於本院調查時稱：「（行動電話）至今尚未尋獲，號碼我已
    經忘記了，行動電話是以『黃素貞』名義申請的，約在八十七年三月份左右向中
    華電信申請的，號碼好像是○九三五開頭的，黃素貞去申請的：：」云云（原審
    八十八年六月二十二日訊問筆錄參見），然證人黃素貞則證稱：「向台灣大哥大
    申請的」、「帳單是甲○○在交錢，因行動電話是我借他的」、「手機借他未收
    錢，我的名字，我自己去申請的」、「（帳單）我每個月收到後交給他的，他如
    何繳費我不知道」、「我借他使用五個多月」、「沒有（再使用），保證金有無
    取回我不知道」等語（原審八十八年七月五日訊問筆錄參見），執是，告訴人稱
    其行動電話係以黃素貞名義申請，要與證人所稱黃素貞所供自己申請借予告訴人
    使用不符，果若黃素貞借予告訴人行動電話，則豈有關於行動電話處理結果均表
    示不知情之理，況其若按月將帳單交予告訴人繳交，則告訴人即已經繳費五次之
    譜，焉有連租用門號之行動電話之公司名稱仍記錯，是告訴人以及證人黃素貞關
    於此部分之陳述，實堪存疑；再查：當日告訴人離去時，告訴人之手中猶持有行
    動電話等情，業據證人蔡王雪於警訊時（警卷第十五頁以下參見）、證人陳彩蓮
    於原審調查時（原審八十八年六月二十二日訊問筆錄參見）證述明確，堪信為真
    實；綜上所述，被告乙○○前開辯詞，應堪採信，此外，復查無其他積極證據足
    資證明被告乙○○有何搶奪犯行，自應為被告乙○○無罪判決之諭知。
參、原審就傷害部份適用刑法第二十八條、第二百七十七條第一項、第四十一條、罰
    金罰鍰提高標準條例第一條前段、第二條，並審酌被告犯罪之動機、目的、手段
    、品性、智識程度、犯罪所生之損害，及犯罪後態度等一切情狀，分別量處乙○○拘役肆拾日，丙○○拘役貳拾日並諭知如易科罰金，均以佰元折算壹日。核
    其認事用法均無違誤，量刑亦稱妥適，公訴人依告訴人請求指原審量刑過輕云云
    為無理由，應予駁回。至原審就被告乙○○被訴搶奪部份為無罪之諭知亦無不合
    ，公訴人仍執前詞，指摘原判決不當云云，亦無理由應併予駁回。
據上論斷，應依刑事訴訟法第三百六十八條，判決如主文。
本案經檢察官楊秀美到庭執行職務。
中    華    民    國  八十九      年      五      月      十八      日
                                  臺灣高等法院臺南分院刑事第二庭
                                      審判長法官  游    明    仁
                                            法官  林    永    茂
                                            法官  蘇    重    信
右正本證明與原本無異。
搶奪部份如不服本判決，應於判決送達後十日內向本院提出上訴狀，其未敘述理由者
並應於提出上訴狀後十日內向本院補提理由書（應附繕本)。
                                      法院書記官  李    珍    鳳
中    華    民    國      八十九      年      五      月      二十二    日
附錄本案論罪科刑所適用法條全文：
刑法第二百七十七條第一項：傷害人之身體或健康者，處三年以下有期徒刑、拘役
                          或一千元以下罰金。


司法院資訊處製作；財團法人民間司法改革基金會備份。
